臺灣花蓮地方法院刑事判決　　　　　　　 94年度訴字第206號
公　訴　人　臺灣花蓮地方法院檢察署檢察官
被　　　告　乙○○
上列被告因竊盜等案件，經檢察官提起公訴（九十四年度偵字第
一二七一號），經本院合議庭裁定由受命法官獨任進行簡式審判
程序，並判決如下：
    主  文
乙○○行使偽造私文書，足以生損害於他人，累犯，處有期徒刑
肆月，如易科罰金，以參佰元折算壹日。未扣案偽造之中國信託
商業銀行簽帳單第一聯沒收。
    事  實
一、乙○○於民國八十六年間因麻醉藥品案件，經本院以八十六
    年度易字第九一０號判處有期徒刑七月確定，嗣又因麻醉藥
    品及妨害自由案件，分經台灣高等法院花蓮分院以八十五年
    度上更一字第三五號及本院以八十六年度訴字第一六０號分
    別判處有期徒刑五年及十月確定，並經本院裁定應執行有期
    徒刑五年八月確定在案，自八十六年五月十三日接續執行，
    於九十二年四月十六日執行完畢，竟仍不知悔改。於九十四
    年二月二十八日凌晨五時許，意圖為自己不法之所有，在花
    蓮縣花蓮市○○路○段甲○○租屋處，趁甲○○酒醉之際，
    徒手竊取其所有之中國信託商業銀行（以下簡稱中國信託）
    0000000000000000號信用卡一張，得手後
    ，於九十四年三月一日晚間十時許，基於偽造私文書及詐欺
    之故意，持上開竊得之中國信託信用卡，至花蓮縣花蓮市○
    ○○路三十一號「幸福人生美容院」，為按摩、指壓等消費
    新台幣（下同）二萬元並預借現金二萬元，共計四萬元，並
    冒用甲○○之名義，在足以表示持卡人確認消費金額之中國
    信託簽帳單之私文書上（一式二聯，第一聯為持卡人存根聯
    ，第二聯為特約商店存根聯）偽簽「甲○○」之署押一枚後
    ，偽造該簽帳單並將之交付「幸福人生美容院」店員徐燕喻
    而行使之，致使徐燕喻陷於錯誤，而提供按摩、指壓服務之
    利益並交付二萬元現金，而中國信託亦因此誤認乙○○即為
    該信用卡持卡人而允為代墊簽帳款，足以生損害於甲○○、
    幸福人生美容院及中國信託，嗣因甲○○報警後，始查悉上
    情。
二、案經花蓮縣警察局花蓮分局報告臺灣花蓮地方法院檢察署檢
    察官偵查起訴。
    理  由
一、被告乙○○於上揭時間、地點竊取被害人甲○○之信用卡一
    張，並盜刷被害人中國信託信用卡，而詐得按摩、指壓二萬
    元之服務及現金二萬元等事實，業據其於警詢及本院審理時
    坦承不諱，核與被害人甲○○於警詢中指述之失竊及遭盜刷
    情節相符，並經證人徐燕喻於警詢中證述綦詳，且有中國信
    託冒用明細乙紙在卷可稽，被告前開自白與事實相符，應予
    採信。本案事證明確，被告犯行堪以認定，應予依法論科。
二、按信用卡簽帳單係以文字為一定之意思表示，持信用卡刷卡
    消費時，在簽帳單上簽署姓名，除表示已收受特約商店所交
    付之交易標的物或消費標的，並確認該筆消費之憑證，具有
    表示法律上權利義務關係之證明，故簽帳單性質上除與收據
    相同外，並且為信用卡發卡銀行依據此向簽帳人收款之憑證
    ，屬刑法第二百十條之私文書之一種。核被告所為，係犯刑
    法第三百二十條第一項竊盜罪、第二百十六條、第二百十條
    之行使偽造私文書罪、刑法第三百三十九條第一項之詐欺取
    財罪（預借現金二萬元部分）、同法第二項詐欺得利罪（二
    萬元按摩、指壓服務部分）。被告偽造「甲○○」署押之行
    為，為偽造私文書之部分行為，而被告偽造私文書後復持以
    行使，偽造之低度行為為行使之高度行為所吸收，均不另論
    罪。又按「原判決既謂上訴人冒用黃清彰名義，至前開信用
    卡特約商店消費，施用詐術使特約商店陷於錯誤，誤以為其
    即持卡人而同意其刷卡消費。則其行詐之對象為各該特約商
    店，如係以此詐得現實財物，應成立刑法第三百三十九條第
    一項之詐欺取財罪；倘若藉之詐得特約商店提供之服務等利
    益，則應成立同條第二項之詐欺得利罪。」最高法院九十三
    年度台上字第七一號判決可資參照，本案被告係以盜刷信用
    卡之方式詐得二萬元按摩、指壓之服務利益及二萬元現金財
    物，自應分別成立詐欺取財罪及詐欺得利罪，公訴人雖漏未
    論被告詐欺得利罪行，本院仍應併予審酌，另被告前開盜刷
    信用卡詐得按摩、指壓之服務利益及二萬元現金之一行為，
    同時犯詐欺取財罪與詐欺得利罪名，屬想像競合，應從一重
    之詐欺得利罪處斷。被告所犯上開三罪間，有方法目的之牽
    連關係，為牽連犯，應從一重之行使偽造私文書罪處斷。被
    告有事實欄所示之前科，並於九十二年四月十六日執行完畢
    ，有台灣高等法院被告前案紀錄表一份附卷可佐，其於五年
    以內再犯本件有期徒刑以上之罪，為累犯，應依刑法第四十
    七條規定加重其刑。爰審酌被告有麻醉藥品、妨害自由等前
    科，素行不佳、其犯罪動機、目的、手段，對被害人所生之
    損害，然其已賠償被害人之損失，有和解書一份在卷可佐，
    及被告犯罪後坦承犯行，尚知錯誤等一切情狀，量處如主文
    所示之刑，並諭知易科罰金之折算標準。
三、被告偽造之中國信託簽帳單第一聯（即持卡人存根聯），係
    被告所有且供其行使偽造私文書所用之物，雖未扣案，惟查
    無證據可證明已不存在，自應依刑法第三十八條第一項第二
    款宣告沒收；至上述簽帳單第一聯上所偽造之「甲○○」署
    押一枚，已因沒收該簽帳單而包含在內，爰不另為沒收之諭
    知。另前開簽帳單第二聯（即商店存根聯）一張，業經被告
    提出於特約商店以交發卡銀行請款，並非被告所有，爰不宣
    告沒收，又上開簽帳單第二聯業已遺失不存在一情，有財團
    法人聯合信用卡中心九十四年七二月十一日（九四）聯卡會
    計字第三０三號函一份附卷可查，故該簽帳單第二聯簽名欄
    上所偽造之「甲○○」署押一枚自亦不存在，爰不依刑法第
    二百十九條之規定諭知沒收，併此敘明。
據上論斷，應依刑事訴訟法第二百七十三條之一第一項、第二百
九十九條第一項前段，刑法二百十六條、第二百十條、第三百二
十條第一項、第三百三十九條第一項、第二項、第五十五條、第
四十七條、第四十一條第一項前段、第三十八條第一項第二款，
罰金罰鍰提高標準條例第一條前段、第二條，判決如主文。
本案經檢察官許景森到庭執行職務。
中  華  民  國    九十四    年    九    月   十三     日
                  臺灣花蓮地方法院刑事第二庭
                      法  官      俞  秀  美
以上正本證明與原本無異。
如對本判決不服，應於送達後十日內，向本院提出上訴狀。（應
抄附繕本）告訴人或被害人如對於本判決不服者，應具備理由請
求檢察官上訴，其上訴期間之計算係以檢察官收受判決正本之日
期為準。
                      書記官
中  華  民  國    九十四    年    九    月   十三     日
附錄本判決論罪之法律條文：
中華民國刑法第二百一十六條：
行使第二一０條至第二一五條之文書者，依偽造、變造文書或登
載不實事項或使登載不實事項之規定處斷。
中華民國刑法第二百一十條：
偽造、變造私文書，足以生損害於公眾或他人者，處五年以下有
期徒刑。
中華民國刑法第三百二十條第一項：
意圖為自己或第三人不法之所有，而竊取他人之動產者，為竊盜
罪，處五年以下有期徒刑、拘役或五百元以下罰金。
中華民國刑法第三百三十九條第一項、第二項：
意圖為自己或第三人不法之所有，以詐術使人將本人或第三人之物交付者
，處五年以下有期徒刑、拘役或科或併科一千元以下罰金。
以前項方法得財產上不法之利益或使第三人得之者，亦同。
